臺灣臺中地方法院刑事判決　　　　　　　94年度交訴字第79號
公　訴　人　臺灣臺中地方法院檢察署檢察官
被　　　告　乙○○
上列被告因公共危險等案件，經檢察官提起公訴（九十四年度偵
字第九三０六號），本院交通法庭合議庭裁定進行簡式審判程序
，判決如下：
    主    文
乙○○從事業務之人，因業務上之過失傷害人，累犯，處有期徒
刑肆月。又駕駛動力交通工具肇事，致人受傷而逃逸，累犯，處
有期徒刑玖月。應執行有期徒刑壹年。
    犯罪事實
一、乙○○前因違反稅捐稽徵法案件，經臺灣桃園地方法院以八
    十六年度易字第三九九０號判決判處有期徒刑八月，嗣經臺
    灣高等法院八十七年度上訴字第二五八九號判決及最高法院
    八十八年度台上字第四五七七號判決先後駁回上訴而告確定
    ，於民國九十年六月十二日在監縮刑期滿執行完畢。詎仍不
    思悔改，明知其職業小客車駕駛執照早於九十一年間遭到公
    路監理機關逕行註銷，迄今仍未再考領小型車駕駛執照，竟
    仍以每日新臺幣（下同）五百元之代價，向友人租用營業小
    客車在外經營旅客運輸業務，係從事駕駛業務之人。乙○○
    於九十四年三月二十二日晚間九時三十七分許，駕駛車牌號
    碼二六二－ＭＧ號營業小客車，沿臺中市○區○○○街由南
    往北方向（即由進化北路往漢口路方向）行駛，途經忠明八
    街與太原北路交岔路口時，本應注意駕駛人駕駛汽車，應遵
    守道路交通標誌、標線、號誌之指示；且行車速度應依速限
    標誌或標線之規定，無標誌或標線者，行車時速不得超過五
    十公里；又汽車行駛時，駕駛人應注意車前狀況，並隨時採
    取必要之安全措施，而依當時天候、路況、視距等情形，並
    無不能注意之特別情事，竟疏於注意，貿然以五十五公里左
    右之時速，超速駕車闖紅燈穿越上開路口前行。適有甲○○
    騎乘車牌號碼ＭＺＨ－二七五號（起訴書誤載為ＭＺＮ－二
    七五號）重機車，附載其妻丙○○，沿臺中市○區○○○路
    由東往西方向行經上開路口，突見乙○○自其左側闖紅燈違
    規駛來，業已避煞不及，致使該部重機車車頭與乙○○所駕
    營業小客車右側車身發生碰撞，甲○○、丙○○二人均受力
    彈出跌落於地（據甲○○於警詢中陳稱並未受傷），丙○○
    因而受有左肩部扭傷、左大拇指挫傷之傷害。乙○○於車禍
    肇事後，雖曾下車略為察看，惟其並未電召救護車前來救援
    傷者及報警處理，旋又上車駛離現場加速逃逸。嗣經路人董
    俊毅及時記下乙○○所駕前揭肇事營業小客車車號並報警處
    理，於同年月二十五日下午七時二十分許循線查獲乙○○，
    始悉上情。
二、案經丙○○訴由臺中市警察局第二分局報請臺灣臺中地方法
    院檢察署檢察官偵查起訴。
    理    由
一、本件被告乙○○於準備程序中，先就上開犯罪事實為有罪之
    陳述，且所犯係死刑、無期徒刑、最輕本刑為三年以上有期
    徒刑以外之罪，經本院交通法庭合議庭依刑事訴訟法第二百
    七十三條之一第一項之規定，裁定由法官一人獨任進行簡式
    審判程序。又被告與告訴人丙○○之夫甲○○（原為告訴人
    ）已於九十四年五月二日經臺中市東區調解委員會調解成立
    ，甲○○並表示「不追究對方（即被告）之刑責」等語，且
    經本院民事庭法官核定在案，有該調解書在卷可憑。縱認甲○○已有撤回告訴之表示，依九十四年五月十八日修正前鄉
    鎮市調解條例第二十五條第二項之規定，視為於調解成立時
    撤回對於被告之過失傷害告訴；然告訴人丙○○所提刑事告
    訴仍未經撤回，其與基於配偶地位獨立行使告訴權之甲○○
    分屬不同告訴主體，自不因原告訴人甲○○已先行撤回一己
    之告訴，即造成告訴人丙○○喪失繼續追訴被告過失傷害犯
    行之權利。是以本院就被告所涉過失傷害犯行自應仍為實體
    之審究，先此敘明。
二、上開犯罪事實，業據被告乙○○於本院審理時坦承不諱，核
    與告訴人丙○○指訴情節相符，並經證人即在場目擊車禍經
    過之董俊毅於警詢（道路交通事故談話紀錄表）及偵查中證
    述明確，復有道路交通事故現場圖及調查報告表一份、肇事
    現場及車損照片十二張、中國醫藥大學附設醫院診斷證明書
    、汽車駕駛人駕駛執照查詢資料、臺中市警察局舉發違反道
    路交通管理事件通知單（違規事實載明被告無照駕駛）各一
    份附卷可稽。按駕駛人駕駛汽車，應遵守道路交通標誌、標
    線、號誌之指示；且行車速度應依速限標誌或標線之規定，
    無標誌或標線者，行車時速不得超過五十公里；又汽車行駛
    時，駕駛人應注意車前狀況，並隨時採取必要之安全措施，
    道路交通安全規則第九十條、第九十三條第一項第一款前段
    、第九十四條第三項分別定有明文。被告從事營業小客車司
    機工作，係以駕駛車輛為其主要業務，更當依循前揭交通安
    全規定，注意依照燈號及速限規定駕車，且依當時天候、路
    況、視距等情形，並無不能注意之特別情事，竟疏於注意而
    闖越紅燈，並以五十五公里左右之時速超速通過該交岔路口
    ，致與告訴人丙○○所乘機車發生碰撞，被告駕車行為顯有
    過失。且其過失行為直接造成告訴人丙○○受有上開傷勢，
    二者間亦具有相當因果關係至明。雖被告陳稱：對方機車車
    速很快且未開車燈，而機車騎士曾經出言辱罵並作勢攻擊云
    云，惟此情節除被告所為片面陳詞外，別無其他證據資料足
    供參佐，且證人董俊毅於偵查中亦證稱：不記得告訴人丙○○之夫甲○○有無責罵被告，亦未見到有人要打被告等語，
    本院尚難遽認被告前揭所言皆屬實情，附此敘明。本案事證
    已臻明確，被告犯行洵堪認定。
三、核被告乙○○係駕駛營業小客車在外經營旅客運輸業務，係
    從事駕駛業務之人，此據被告於警詢及本院審理時供承至明
    。其因業務上之過失行為致人受傷，又於肇事後旋即駕車逃
    逸未予救援傷者，所為係犯刑法第二百八十四條第二項前段
    之業務過失傷害罪，及刑法第一百八十五條之四之駕車肇事
    致人受傷逃逸罪。其所犯上開二罪間，犯意各別，行為互殊
    ，應予分論併罰。查被告前因違反稅捐稽徵法案件，經臺灣
    桃園地方法院以八十六年度易字第三九九０號判決判處有期
    徒刑八月，嗣經臺灣高等法院八十七年度上訴字第二五八九
    號判決及最高法院八十八年度台上字第四五七七號判決先後
    駁回上訴而告確定，於九十年六月十二日在監縮刑期滿執行
    完畢，有臺灣高等法院被告全國前案紀錄表及刑案資料查註
    紀錄表在卷可按。其受有期徒刑之執行完畢，五年內再犯本
    件法定本刑有期徒刑以上之罪，為累犯，均應依法加重其刑
    。另被告原有之職業小客車駕駛執照業經註銷，迄今亦未再
    行考領普通小型車駕駛執照，竟仍駕車擅自闖紅燈超速行駛
    肇事，此與一般富有經驗之汽車駕駛人行為反應迥然有別，
    足徵被告係無駕駛執照駕車因而致人受傷，依法應負刑事責
    任，就其所犯過失傷害部分，應依道路交通管理處罰條例第
    八十六條第一項之規定遞加重其刑。爰審酌被告不僅超速行
    駛，又有闖越紅燈之違規事由，過失情節重大；且其肇事後
    隨即駕車逃逸，置他人生命安危及公共安全於不顧，惡性非
    輕，均應嚴予責難；而被告雖與原告訴人甲○○就民事損害
    賠償部分調解成立，卻並未依約履行賠償五萬元之承諾，犯
    後態度容有可議；再參以告訴人丙○○之受傷輕重、被告具
    有高中畢業學歷之智識程度等一切情狀，分別量處如主文所
    示之刑，並定其應執行之刑，以示懲儆。
據上論斷，應依刑事訴訟法第二百七十三條之一第一項、第二百
九十九條第一項前段，道路交通管理處罰條例第八十六條第一項
，刑法第二百八十四條第二項前段、第一百八十五條之四、第五
十一條第五款、第四十七條，罰金罰鍰提高標準條例第一條前段
，判決如主文。
本案經檢察官蔡雯娟到庭執行職務。
中　　華　　民　　國　　94　　年　　12　　月　　21　　日
                  交通法庭  法　官  高文崇
附錄本案論罪科刑法條：
刑法第二百八十四條第二項：
從事業務之人，因業務上之過失傷害人者，處一年以下有期徒刑
、拘役或一千元以下罰金，致重傷者，處三年以下有期徒刑、拘
役或二千元以下罰金。
刑法第一百八十五條之四：
駕駛動力交通工具肇事，致人死傷而逃逸者，處六月以上五年以
下有期徒刑。
以上正本證明與原本無異。
如不服本判決，應於送達後十日內向本院提出上訴狀（須附繕本
），上訴於臺灣高等法院臺中分院。
                            書記官　林淑慧
中　　華　　民　　國　　94　　年　　12　　月　　26　　日
